臺灣桃園地方法院刑事判決
110年度訴字第1192號
公  訴  人  臺灣桃園地方檢察署檢察官 
被      告  王羿鈞





選任辯護人  曾昭牟律師
上列被告因違反藥事法案件，經檢察官提起公訴（108 年度偵字
第32588號），本院判決如下：
    主  文
王羿鈞無罪。
    理  由
一、公訴意旨略以：被告王羿鈞明知「N-Butylhexedrone」具類
    似第二級毒品卡西酮之藥理作用，依藥事法第6條第3款規定
    應以藥品列管，應先向中央衛生主管機關申請核准，始可輸
    入，如未經核准擅自輸入，即屬藥事法第22條所稱禁藥，竟
    基於輸入禁藥之犯意，於民國107年12月22日前某時許，在
    桃園市龜山區聯繫以航空貨運快遞方式，自大陸地區輸入未
    經核准而禁止輸入之含有「N-Butylhexedrone」成分粉末貨
    物1包（淨重502.77公克【下稱此粉末貨物為本案禁藥】；
    收件人：Albert Wang，收件電話：0000000000，收件地址
    ：桃園市○○區○○路0段0000號3樓【下稱此址為前揭地址】）
    抵臺；嗣於107年12月22日傍晚5時許，經財政部關務署臺北
    關人員開箱查驗後，扣得上開禁藥，並循線查獲被告。因認
    被告涉犯藥事法第82條第1項之輸入禁藥罪嫌。
二、依刑事訴訟法第308 條前段規定，無罪之判決書只須記載主
    文及理由。而其理由之論敘，僅須與卷存證據資料相符，且
    與經驗法則、論理法則無違即可，所使用之證據亦不以具有
    證據能力者為限，即使不具證據能力之傳聞證據，亦非不得
    資為彈劾證據使用。故無罪之判決書，就傳聞證據是否例外
    具有證據能力，本無須於理由內論敘說明（最高法院100 年
    度台上字第2980號判決法律見解參照）。本案被告既經本院
    認定不能證明犯罪（詳下述），本判決即不再論述所援引有
    關證據之證據能力。
三、按犯罪事實應依證據認定之，無證據不得認定其犯罪事實；
    又不能證明被告犯罪者，應諭知無罪之判決。刑事訟訴法第
    154 條第2 項、第301 條第1 項分別定有明文。次按刑事訴
    訟法上所謂定犯罪事實之證據，係指足以認定被告確有犯罪
    行為之積極證據而言，該項證據自須適合於被告犯罪事實之
    認定，始得作為斷罪之資料，如未能發現相當證據或證據不
    足以證明，自不能以推測或擬制之方法，以為裁判基礎；而
    認定不利於被告之事實，須依積極證據，苟積極證據不足為
    不利於被告事實之認定時，即應為有利於被告之認定，更不
    必有何有利之證據（最高法院40年台上字第86號判決意旨參
    照) 。且刑事訴訟上證明之資料，無論其為直接證據或間接
    證據，均須達於通常一般之人均不致於有所懷疑，而得確信
    其為真實之程度，始得據為有罪之認定，若其關於被告是否
    犯罪之證明未能達此程度，而有合理性懷疑之存在，致使無
    從形成有罪之確信，根據「罪證有疑、利於被告」之證據法
    則，即不得遽為不利被告之認定（最高法院76年度台上字第
    4986號判決意旨可資參照) 。
四、本院之認定：
  ㈠公訴意旨認為被告涉犯藥事法第82條第1項之輸入禁藥罪嫌，
    無非以被告於警詢時及偵訊中之供述、證人即前揭地址之房
    東黃世明於警詢時之證述、財政部關務署臺北關扣押貨物收
    據及搜索筆錄、扣押物品目錄表、扣押物品清單、法務部調
    查局108年1月22日調科壹字第10823201010號鑑定書、扣案
    貨物照片、前揭地址之社區大樓掛號郵件登記簿影本、前揭
    地址房屋租賃契約影本、通聯調閱查詢單、親等資料查詢結
    果為據。
  ㈡被告固坦承伊英文名字為「Albert」，手機電話亦為0000000
    000號，且亦確實租屋於前揭地址，惟堅詞否認有本案輸入
    禁藥之犯行，其與辯護人答辯略以：被告沒有聯繫他人輸入
    本案禁藥，也沒有訂購本案禁藥；當時前揭地址出入的人比
    較複雜，被告也不清楚是誰訂購的，或是怎麼取得被告的資
    訊，被告也沒有把自己的個人資訊提供給他人作為收件使用
    ；當時在前揭地址處，除被告外還有3位被告的同學，當時
    收郵件的狀況是，只要包裏來了，地址對了，管理員看到誰
    回來，就會請他簽收把包裏拿上去，所以前揭地址之社區大
    樓掛號郵件登記簿上，才有被告簽的「Albert Wang」，但
    這個包裏，當時根本不是被告自已的，被告只是拿到前揭地
    址處的門口，最後怎麼被拿走的都不知道；且被告的同學本
    來就會知道被告的電話號碼，因此有可能是被告的同學幫人
    家收包裏，或者被告的同學自己訂包裏，但包裹上面放被告
    的資料；就本案禁藥的包裹，看不到被告的訂購記錄或與賣
    家有任何聯絡記錄，且包裏寄進來勢必要付錢，但卷內也從
    頭到尾沒有看到有任何被告支付訂金、款項匯出的情形，不
    能認定本案禁藥之包裹是被告所訂購等語（院卷第42-45頁
    ）。
  ㈢經查：
  1.證人黃世明於警詢時證述以：被告於107年10月1日至108年9
    月30日承租前揭地址，被告跟伊簽約時，曾向伊表示，加上
    被告本人，共有4個銘傳大學學生居住，社區警衛曾向伊表
    示該址出入人物很複雜等語（偵卷第32頁），而黃世明前揭
    證詞，亦有前揭地址之租賃契約在卷可稽（偵卷第52-55頁
    ）。從而，被告及辯護人辯稱：當時前揭地址出入的人比較
    複雜，在前揭地址處，除被告外還有3位被告的同學，當時
    收郵件的狀況是，只要包裏來了，地址對了，管理員看到誰
    回來，就會請他簽收把包裏拿上去，所以前揭地址之社區大
    樓掛號郵件登記簿上，才有被告簽的「Albert Wang」，但
    這個包裏，當時根本不是被告自已的，被告只是拿到前揭地
    址處的門口，最後怎麼被拿走的都不知道等語，並非全然無
    據。
  2.前揭地址處之社區大樓掛號郵件登記簿上，固於107年12月1
    7日處，登載被告曾經收取收件人姓名為「Albert Wang」之
    郵件包裹（偵卷第27頁），惟並無其他補強證據足以辨明該
    包裹之收件人確係被告本人，就此礙難為不利被告之認定，
    亦難就此推認記載「Albert Wang」為收件人之本案禁藥包
    裹即為被告所輸入之包裹。
  3.又公訴意旨固認本案禁藥包裹，係被告以航空快遞方式自境
    外所輸入等語，惟依全卷證據資料未見有被告訂購、聯繫本
    案禁藥包裹輸入、交付本案禁藥包裹對價之相關補強資料，
    就此尚難為前揭公訴意旨所示之認定。
  ㈣綜上所述，本案事證未達於通常一般人均不致於有所懷疑程
    度，無法確信被告確有公訴意旨所示藥事法第82條第1項之
    輸入禁藥犯行，依據前述法律規定及說明，應為無罪判決。
五、本案既為被告無罪之諭知，就扣案之本案禁藥，固屬違禁物
    ，惟因可能係他案重要證據，爰不於本案宣告沒收，應另由
    檢察官依法處理，附此說明。
據上論斷，應依刑事訴訟法301 條第1項，判決如主文。
本案經檢察官廖晟哲提起公訴，檢察官董諭、林欣怡到庭執行職
務。
中　　華　　民　　國　　111 　年　　3 　　月　　16　　日
                  刑事第四庭  審判長法  官  黃柏嘉
                                    法  官  涂偉俊
                                    法  官  張家豪 
以上正本證明與原本無異。
如不服本判決應於收受判決後20日內向本院提出上訴書狀，並應
敘述具體理由。其未敘述上訴理由者，應於上訴期間屆滿後20日
內向本院補提理由書(均須按他造當事人之人數附繕本)「切勿逕
送上級法院」。 
                                    書記官  蔡宗豪
中　　華　　民　　國　　111 　年　　3 　　月　　17　　日